【裁判字號】    98,台上,5215
【裁判日期】    980910
【裁判案由】    違反毒品危害防制條例
【裁判全文】
最高法院刑事判決            九十八年度台上字第五二一五號
上  訴  人  甲○○
選任辯護人  蔡晉祐律師
上列上訴人因違反毒品危害防制條例案件，不服台灣高等法院高
雄分院中華民國九十八年六月二十五日第二審判決（九十八年度
上訴字第五二七號，起訴案號：台灣屏東地方法院檢察署九十七
年度偵字第四二七七、四八五０號），提起上訴，本院判決如下
：
    主  文
上訴駁回。
    理  由
按刑事訴訟法第三百七十七條規定：上訴於第三審法院，非以判
決違背法令為理由，不得為之。是提起第三審上訴，應以原判決
違背法令為理由，係屬法定要件。如果上訴理由書狀並未依據卷
內訴訟資料，具體指摘原判決不適用何種法則或如何適用不當，
或所指摘原判決違法情事，顯與法律規定得為第三審上訴理由之
違法情形，不相適合時，均應認其上訴為違背法律上之程式，予
以駁回。本件原審經審理結果，認為上訴人甲○○有原判決事實
欄所記載，與業經第一審判刑定讞之柯進貴共同販賣第一級毒品
海洛因予葉榮國一次之情事，犯行明確，因而撤銷第一審關於該
部分之科刑判決，改判仍論上訴人以共同販賣第一級毒品罪，處
有期徒刑拾伍年，及為相關從刑之宣告。已詳敘其調查、取捨證
據之結果及憑以認定犯罪事實之心證理由。並就上訴人否認與柯
進貴成立共同販賣毒品罪之辯詞認非可採，予以論述及指駁。從
形式上觀察，原判決尚無足以影響判決結果之違背法令情形存在
。上訴意旨略稱：(1)上訴人於原審所辯其僅為柯進貴接聽電話，
對於交易毒品之價格、地點都係柯進貴在旁指示，無自行決定空
間等情，如果屬實，上訴人係柯進貴傳達意旨之工具，對柯進貴
販賣毒品之行為施以助力，而為構成要件以外之行為，屬幫助犯
。原判決不予採取，未說明理由，有理由不備之違法。(2)原審共
同被告柯進貴係販賣第一級毒品海洛因十八次及販賣第二級毒品
甲基安非他命二次，而經判處罪刑並定應執行有期徒刑十八年確
定，上訴人僅有一次販賣第一級毒品行為，卻遭判處有期徒刑十
五年之重刑，與之相較，本件量刑顯違比例原則及公平原則等語
。惟查：(一)、原判決認定上訴人有販賣第一級毒品海洛因之犯行
，係以上訴人代柯進貴接聽葉榮國所撥打欲洽購海洛因之電話，
並於電話中與葉榮國談妥販賣交易價值新台幣（下同）五百元之
海洛因，及約定交貨地點，而由柯進貴將海洛因攜至約定地點交
給葉榮國之事實，經上訴人供陳在卷，與葉榮國證述交易過程相
符，柯進貴且於第一審證稱：該次販賣海洛因給葉榮國時，上訴
人與伊同住一處，賣給葉榮國之毒品是伊所有，收取之五百元未
交給上訴人等語，並參酌通訊監察譯文中，上訴人就毒品交易標
的海洛因、數量、價金（五百元）、交貨地點（屏東縣枋寮鄉僑
德國小）等有關販賣毒品之重要內容，均與購買者葉榮國洽談決
定，堪認上訴人已參與著手販賣海洛因予葉榮國之構成要件行為
，上訴人所辯：伊接葉榮國之電話時，係在一旁之柯進貴指示下
，與葉榮國洽談販賣毒品之數量、價金及交貨地點，應僅係基於
幫助之犯意而成立販賣第一級毒品之幫助犯云云，自非可採等情
。俱依卷證審認、論駁綦詳。其推理論斷衡諸經驗及論理等證據
法則皆無違背，並無違法情事。(二)、量刑輕重，係屬事實審法院
得依職權自由裁量之事項，苟其量刑已以行為人之責任為基礎，
並斟酌刑法第五十七條各款所列情狀而未逾越法定刑度，不得遽
指為違法。原判決以上訴人僅參與販賣第一級毒品犯行一次，得
款五百元，揆其情輕法重，犯罪情狀顯可憫恕，乃依刑法第五十
九條之規定減輕其刑，並已說明其審酌量刑之情形，在法定刑度
內而為量刑，尚無逾越法律規定範圍或濫用權限情事，自無不合
。上訴意旨徒執另案判決對共同正犯柯進貴之量刑以相比較，指
摘原判決量刑違法或不當，要無足取。經核上訴意旨，係置原判
決所為明白論斷於不顧，仍持已為原判決指駁之陳詞，專憑己意
再事爭辯，或任意指摘原判決違法，難認已符合首揭法定之第三
審上訴要件。本件上訴違背法律上之程式，應予駁回。
據上論結，應依刑事訴訟法第三百九十五條前段，判決如主文。
中    華    民    國  九十八  年    九    月    十    日
                      最高法院刑事第九庭
                          審判長法官  邵  燕  玲
                                法官  李  伯  道
                                法官  孫  增  同
                                法官  李  英  勇
                                法官  林  勤  純
      本件正本證明與原本無異
                                      書  記  官
中    華    民    國  九十八  年    九    月   十六   日
                                                      K


司法院資訊處製作；財團法人民間司法改革基金會備份。
